【裁判字號】    96,易,271
【裁判日期】    971110
【裁判案由】    傷害
【裁判全文】
臺灣士林地方法院刑事判決               96年度易字第271號
公  訴  人  臺灣士林地方法院檢察署檢察官
被      告  丙○○
選任辯護人  李祖麟律師
上列被告因傷害案件，經檢察官提起公訴（95年度偵續字第126
號），本院判決如下：
    主  文
丙○○共同傷害人之身體，處有期徒刑肆月，如易科罰金，以銀
元參佰元即新臺幣玖佰元折算壹日，減為有期徒刑貳月，如易科
罰金，以銀元參佰元即新臺幣玖佰元折算壹日。
    事  實
一、緣丙○○與乙○○間有金錢糾紛，兩人透過電話聯繫，約定
    於民國94年6月16日凌晨，在臺北市大同區○○○路、伊寧
    街口協商解決方案，丙○○遂透過網咖邀集真實姓名年籍不
    詳及綽號「電視」、「大胖」、「小四」等數名成年男性友
    人攜帶棍棒、刀械等兇器共同前往會合，乙○○則電請甲○○到場，甲○○接獲電話後，復邀集陳俊吉、蔡其安等人一
    同前去。是日3 時許，在上址，丙○○先出面與乙○○洽談
    ，「電視」等人則持預藏之棍棒、刀械在附近埋伏守候，嗣
    甲○○等人到場，甲○○趨前介入丙○○與乙○○之談話並
    以腳踢打丙○○，丙○○見狀即口出：「攏下來」（臺語）
    ，「電視」、「大胖」、「小四」等不詳姓名之人遂分持棍
    棒、刀械等兇器出現，丙○○等人即基於共同傷害之犯意聯
    絡與行為分擔，與甲○○、陳俊吉等人互毆，嗣甲○○趁機
    往旁邊巷弄逃跑，仍遭丙○○所邀集而來之數名不詳姓名之
    友人分持刀、棍追砍，甲○○因此受有頭皮皮下血腫3 ×2
    公分、左手臂皮下出血7 ×11公分及背部9 ×5 公分皮下出
    血、2 ×0.5 公分撕裂傷、6 ×2 ×4 公分深部撕裂傷、6
    ×2 ×4 公分深部撕裂傷等傷害。
二、案經甲○○訴由臺北市政府警察局大同分局報告台灣士林地
    方法院檢察署檢察官偵查起訴。
    理  由
一、按被告以外之人於審判外之言詞或書面陳述，除法律有規定
    者外，不得作為證據；又被告以外之人於偵查中向檢察官所
    為之陳述，除顯有不可信之情況者外，得為證據；又被告以
    外之人於審判外之陳述，雖不符合同法第159條之1至第159
    條之4之規定，但經當事人於審判程序同意作為證據，法院
    審酌該言詞陳述或書面陳述作成時之情況，認為適當者，亦
    得為證據，刑事訴訟法第159條第1項、第159條之1第2項及
    第159條之5第1項分別定有明文。查證人即告訴人甲○○、
    證人陳俊吉、證人蔡其安、證人黃柏諺於偵查中之審判外之
    陳述，雖屬傳聞證據，惟公訴人、被告、辯護人就前開審判
    外之陳述，均於言詞辯論期日同意採為證據，僅爭執其所述
    之真實性即證明力，而本院審酌上開證據資料製作時之情況
    ，尚無違法不當及證明力明顯過低之瑕疵，亦認為以之作為
    證據應屬適當，故揆諸前開規定，爰依刑事訴訟法第159條
    之5規定，認前揭證據資料有證據能力。又按從事業務之人
    於業務上或通常業務過程所須製作之紀錄文書、證明文書得
    為證據，刑事訴訟法第159條之4第2款亦定有明文。查附於
    偵查卷之臺北縣立醫院診斷證明書（見94年度偵字第9397號
    卷第32頁），係醫師就其診斷治療病患結果，所為之記載及
    出具之證明書，乃從事醫療業務之醫師，據其業務上過程所
    製作之病歷紀錄及依病歷紀錄製作而成之證明文書；又依醫
    師法第17條規定，醫師如無法令規定之理由，不得拒絕診斷
    書之交付。且若出具與事實不符之診斷書，依同法第28條之
    4之規定，處新臺幣（下同）10萬元以上50萬元以下罰鍰，
    得併處限制執業範圍、停業處分1個月以上1年以下或廢止其
    執業執照；情節重大者，並得廢止其醫師證書，其處分非輕
    ，醫師出具時當知所慎重，是前引診斷證明書之真實性極高
    ，復無證據顯示該診斷證明書存有詐偽或虛飾情事而有顯不
    可信之情況，自得作為證據，合先敘明。
二、訊據被告固不否認於上揭時間與乙○○以電話相約至上揭地
    點商討債務事宜，惟矢口否認有何傷害告訴人甲○○之犯行
    ，辯稱：伊因乙○○宣稱身邊有幫派的人，才會在網咖約4
    、5 個友人至上揭地點會合，伊是一個人開車過去，沒看見
    伊友人攜帶刀械、棍棒，且伊是一個人下車在現場等候乙○○，係對方先從車上下來5 、6 人要拖伊過去對面的海產店
    ，伊甩開對方的手，竟遭告訴人以腳踢打，伊摔倒在地，經
    友人扶起，聽到身邊有人喊「你為什麼打人，你們快來」，
    當時伊已頭昏，並未毆打告訴人，亦未看見何人毆打告訴人
    云云。經查，被告確有於上揭時地與真實姓名年籍不詳及綽
    號「電視」、「大胖」、「小四」等數名成年男子基於共同
    傷害之犯意聯絡與行為分擔，傷害告訴人之犯行：
    （一）不惟據告訴人甲○○在偵查中指訴歷歷，結證稱：伊
          應乙○○之請，約同3 位友人連伊共4 人前往現場，
          「我們到場時，我看到的人只有丙○○、乙○○，當
          時他們有相距約10步，我和陳俊吉、鄭啟祥一起向前
          ，乙○○就先介紹我們雙方」、「（問：如何起衝突
          ？）我也莫名其妙，事後我聽陳俊吉說我先出手打到
          丙○○，當天我有喝很多酒，是陳俊吉、鄭啟祥扶著
          我過去的，我忘記我為何會出手，接下來我記得丙○○打我頭部的後面一下，他就叫大家下車說『攏下來
          』，我看到很多人下來，我就跑到巷子裡」、「有4
          、5 個人一路追我，然後從後面砍我，我於要跑的時
          候有看到下車的人中，有人拿刀子，有人拿棍棒，丙○○是空手」（見95年度偵續字第126 號卷第16、17
          頁）等語甚詳，核與證人乙○○於本院審理結證稱：
          「被告看到我帶他們，說我約你一個人，你還找別人
          出來，我說這是我朋友，要去對面吃東西，我們順便
          去對面吃東西，被告就喊：攏下來，乎伊死（台語）
          」、「我們走到馬路（延平北路）一半，被告的車停
          在延平北路，被告就對車上的人看得到的地方，喊呼
          伊死（台語），被告同伴車上至少5 、6 個人，兩方
          就在延平北路中間打起來」、「（問：下車的4 、5
          個人有無帶兇器？）有，刀子和棒球棍。（問：有無
          打人？打何人？）就是有打…打告訴人甲○○、陳俊
          吉及他的2 個朋友」、「他（被告）叫下來的人有的
          拿刀子，有的拿棒球棍子，我看到打大約一分鐘」等
          語（見本院97年10月27日審判筆錄第9 、3 、6 、10
          、12頁）相符。證人乙○○雖於被告喊「攏下來，乎
          伊死（台語）」之際，見告訴人遭被告上開友人持刀
          、棍棒毆打即逃跑至延平北路對面的海產店內，惟其
          確曾清楚目睹案發經過，縱對於毆打之細節，因觀察
          之角度、距離而受影響，其證述仍應堪採信。且復有
          證人蔡其安於偵查中結證稱：「我們坐計程車到場時
          ，就看到甲○○、陳俊吉與對方打起來了」、「（問
          ：有無看到甲○○受傷？）我看到甲○○跑到巷子內
          ，當時沒有看到他受傷，是到醫院才看到他受傷。」
          、「（問：對方有無追甲○○？）有看到2 人追他」
          、「（問：你有無看到甲○○被打？）因為我較晚到
          ，只有看到他跑進巷子」等語（見95年度偵續字第
          126 號卷第28頁）；證人陳俊吉於偵查中結證稱：「
          我們到的時候就看見丙○○與乙○○在拉扯，我們就
          過去勸架，甲○○當時可能喝多了就先出手打丙○○
          ，雙方的人就互相打起來」、「我後來只看到甲○○
          一直往巷子裡跑」等語（見94年度偵字第9397號卷第
          103 頁），均與告訴人指訴之情節大致相符；此外復
          有前揭臺北縣立醫院診斷證明書1 份（見94年度偵字
          第9397號卷第32頁）在卷可稽，診斷書所載告訴人之
          傷勢為頭皮皮下血腫3 ×2 公分、左手臂皮下出血7
           ×11 公分及背部9 ×5 公分皮下出血、2 ×0.5 公
          分撕裂傷、6 ×2 ×4 公分深部撕裂傷、6 ×2 ×4
          公分深部撕裂傷等傷害與告訴人指訴「丙○○打我頭
          部後面一下，有4 、5 人一路追我，然後從後面砍我
          」所造成之傷勢亦均相符合。
    （二）被告雖辯稱：伊沒有喊「攏下來，乎伊死（台語）」
          ，伊遭告訴人踢中之後，頭很昏，遂搭乘計程車逃離
          現場，伊不知伊友人與甲○○雙方有無衝突互毆云云
          。辯護意旨亦謂：當時是告訴人先動手，被告係被打
          ，被告友人見被告被打，縱使告訴人因此受有傷害亦
          係被告友人為保護被告不再受傷所為，此部份與被告
          並無犯意聯絡，應認告訴人受傷與被告無關云云。然
          自前開證人之證述觀之，被告係在遭到告訴人攻擊之
          後，當即呼叫守候在附近之友人對告訴人進行反擊，
          核與證人即被告友人黃柏諺於偵查中結證稱：「我們
          有4 、5 人衝過去保護丙○○，丙○○就喊快跑，其
          他人就跟丙○○那邊的人打起來了」等語（見95年度
          偵續字第126 號卷第27頁）相符；且被告因乙○○對
          伊告稱身邊有很多幫派的人，才會約上開多名友人攜
          帶刀械、棍棒至上揭地點會合，以壯聲勢，參以證人
          黃柏諺、蔡其安分別於偵查中結證稱雙方人馬發生互
          毆、打群架之情無訛（見95年度偵續字第12 6號卷第
          27～28頁），雖前開證人之證述尚不能明確證明被告
          確有親手對告訴人實施傷害之行為，然告訴人所受之
          傷害確係被告呼叫其在場友人下手實施所造成，要屬
          明知並有意使其發生，足認被告對於傷害告訴人之行
          為與上開在場友人間有犯意聯絡及行為分擔。是被告
          所辯，尚不足採。
    （三）綜上所述，被告所犯之傷害犯行，堪予認定，事證明
          確，應依法論科。
三、按被告行為後，94年2月2日修正公布之刑法已於95年7月1日
    生效施行，其中第2條第1項：「行為後法律有變更者，適用
    行為時之法律。但行為後之法律有利於行為人者，適用最有
    利於行為人之法律」之規定，係規範行為後法律變更所生新
    、舊法律比較適用之準據法，並非刑法實體法律，自不生行
    為後法律變更之比較適用問題，故刑法修正施行後，應適用
    該修正後之第2條第1項之規定，依「從舊從輕」之原則比較
    新、舊法律之適用。又比較新舊法時，應就罪刑有關之共犯
    、未遂犯、想像競合犯、牽連犯、連續犯、結合犯，以及累
    犯加重、自首減輕暨其他法定加減原因（如身分加減）與加
    減例等一切情形，綜其全部罪刑之結果而為比較後，再整個
    適用有利於行為人之法律處斷，不能割裂而分別適用有利之
    條文（最高法院24年上字第4634號、27年上字第2615號判例
    意旨及最高法院95年度第8次刑事庭會議決議參照）。經查
    ：
    （一）刑法第277條第1項雖未修正，然刑法第277條第1項所
          定罰金刑部分之法定刑最低刑度依修正前刑法第33條
          第5款規定，為銀元1元即新臺幣3元以上，而修正後
          刑法第33條第5款已將罰金刑調整為新臺幣1000元以
          上，以百元計算，是比較修正前後刑度結果，修正後
          之規定對被告並非較為有利。
    （二）修正前刑法第28條規定：「二人以上共同實施犯罪之
          行為者，皆為正犯。」修正後刑法第28條規定：「二
          人以上共同實行犯罪之行為者，皆為正犯。」考其修
          正之原因，乃原「實施」之概念，包含陰謀、預備、
          著手及實行等階段，故修正為僅共同實行犯罪行為者
          ，始成立共同正犯，是新法共同正犯之範圍顯然縮小
          ，而排除「陰謀共同正犯」、「預備共同正犯」之適
          用，上開修正顯非單純文字修正，亦非實務見解之明
          文化，應有修正後刑法第2條第1項「從舊從輕」原則
          之適用，則被告行為後之法律，尚非有利於被告，本
          件自應適用修正前刑法第28條規定，論以共同正犯（
          最高法院97年度臺上字第1408號、97年度臺上字第
          1643號判決意旨參照）。
    （三）被告行為時修正前刑法第41條第1項前段規定：「犯
          最重本刑為5年以下有期徒刑以下之刑之罪，而受6個
          月以下有期徒刑或拘役之宣告，因身體、教育、職業
          、家庭之關係或其他正當事由，執行顯有困難者，得
          以1元以上3元以下折算1日，易科罰金。」又被告行
          為時之易科罰金折算標準，95年5月17日修正公布刪
          除前罰金罰鍰提高標準條例第2條規定，就其原定數
          額提高為100倍折算1日，則本件被告行為時之易科罰
          金折算標準，應以銀元300元折算1日，經折算為新臺
          幣後，應以新臺幣900元折算1日。修正後刑法第41條
          第1項前段則規定：「犯最重本刑為5年以下有期徒刑
          以下之刑之罪，而受6個月以下有期徒刑或拘役之宣
          告者，得以新臺幣1千元、2千元或3千元折算1日，易
          科罰金。」經比較修正前後之易科罰金折算標準，以
          修正前刑法之規定，較有利於被告。
    （四）綜合上述各條文修正前後之比較後，適用修正後之刑
          法及刑法施行法等相關法律規定並未對被告更為有利
          ，揆諸前揭刑法第2 條第1 項前段規定，即應適用修
          正前之刑法規定。
    （五）又本件被告所犯刑法第277 條第1 項之罪，有罰金刑
          之規定，且自24年7 月1 日公布施行後，即未再修正
          ，然按刑法罰金刑部分，於被告行為後，刑法施行法
          增訂第1 之1 條，於95年6 月14日公布，並於同年7
          月1 日施行；該條規定考其立法理由，係為因應94年
          2 月2 日修正公布、95年7 月1 日施行之刑法施行後
          ，依刑法總則第33條第5 款規定，罰金貨幣單位已改
          為新臺幣，是以分則編各罪所定罰金之貨幣單位，自
          應配合上開規定修正，為使罰金數額趨於一致，避免
          衍生新舊法比較適用問題，以緩和實務適用法律之衝
          擊，於不變動罰金數額之前提下，而為制定（前揭條
          文立法意旨參照），換言之，刑法施行法第1 之1 條
          係在替代罰金罰鍰提高標準條例部分條文，與適用罰
          金罰鍰提高標準條例之結果相同，對於被告而言並不
          發生有利或不利之問題，僅係將貨幣單位由銀元改為
          新臺幣，並非法律變更刑度之條文，當無須就新舊法
          比較適用（95年12月13日臺灣高等法院暨所屬法院95
          年法律座談會刑事類提案第17號法律問題研討結果參
          照），附此敘明。
四、核被告所為，係犯刑法第277條第1項之傷害罪。被告與真實
    姓名年籍不詳及綽號「電視」、「大胖」、「小四」等數名
    成年男子間有犯意聯絡、行為分擔，應依修正前之刑法第28
    條之規定論以共同正犯。爰審酌被告與告訴人素不相識，告
    訴人僅為陪同證人乙○○與被告商討債務問題之友人，與被
    告並無隙怨，本件犯行之發生復肇因於告訴人先對被告動手
    ，有告訴人於偵查中之自認可稽（見95年度偵續字第126 號
    卷第18頁），及其犯罪之目的、手段、犯罪後一再否認犯行
    ，未能與告訴人達成和解、告訴人所受傷害程度等一切情狀
    ，量處如主文所示之刑，並依修正前刑法第41條第1 項前段
    諭知易科罰金之折算標準。又被告為本件犯罪時間係在96
    年4 月24日以前，所犯之罪，合於減刑條件，且亦無該條例
    第5 條不減刑之例外規定（被告係於減刑條例96年7 月16日
    施行前之96年6 月12日經通緝，並於減刑條例施行前之96年
    7 月6 日經警緝獲），應依中華民國96年罪犯減刑條例第2
    條第1 項第3 款予以減輕其宣告刑二分之一，併諭知易科罰
    金之折算標準。本件共犯所持之刀、棍並未經扣案，且卷內
    亦無證據足資證明係爭刀、棍係屬被告或其共犯所有，爰不
    宣告沒收，附此敘明。
據上論斷，應依刑事訴訟法第299 條第1 項前段，刑法第277 條
第1項 、修正前刑法第28條、第41條第1 項前段，刑法施行法第
1 條之1 ，修正前罰金罰鍰提高標準條例第2 條，現行法規所定
貨幣單位折算新臺幣條例第2 條，中華民國96年罪犯減刑條例第
2 條第1 項第3 款、第7 條、第9 條，判決如主文。
本案經檢察官翁偉倫到庭執行職務。
中    華    民    國    97    年    11    月    10    日
                  刑事第一庭審判長法  官 雷雯華
                                  法  官 劉育琳
                                  法  官 賴邦元
以上正本證明與原本無異。
如不服本判決，應於收受送達後10日內向本院提出上訴書狀，其
未敘述上訴理由者，應於上訴期間屆滿後20日內向本院補提理由
書狀（均須按他造當事人之人數附繕本），切勿逕送上級法院。
                            書記官  游育慈
中    華    民    國    97    年    11    月    10    日
附錄本案論罪科刑法條之依據：
中華民國刑法第277條第1項
（普通傷害罪）
傷害人之身體或健康者，處3年以下有期徒刑、拘役或1千元以下
罰金。


司法院資訊處製作；財團法人民間司法改革基金會備份。
